臺灣高等法院刑事裁定　　　　　　　　100年度毒抗字第109號
　抗　告　人
　即　被　告　蔡金釧
上列抗告人因違反毒品危害防制條例案件，不服臺灣桃園地方法
院100年度毒聲字第92號，中華民國100年2月17日裁定（聲請案
號：臺灣桃園地方法院檢察署99年度毒偵字第6389號），提起抗
告，本院裁定如下：
    主  文
抗告駁回。
    理  由
一、抗告意旨略以：抗告人並無再施用安非他命之行為，尿液檢
    驗有毒品陽性反應，可能是因服用利尿劑、安眠藥、感冒藥
    所致，且抗告人並未同意接受採尿之檢驗，該檢驗鑑定結果
    非屬合法之取證方式，該證據應認違反法定程序而無證據能
    力可言。又縱認抗告人確有施用毒品之事實，然本件抗告人
    前曾因施用毒品案件令入戒治處所施以強制戒治及入監服刑
    ，故本次所犯施用第二級毒品行為應認係第三次違犯本罪，
    則檢察官應即就該施用毒品之犯行向法院聲請簡易判決處刑
    或提起公訴始為妥適，而非聲請為觀察勒戒之裁定。懇請
    鈞院詳查，冀能予以公正審判云云。
二、按犯毒品危害防制條例第10條之罪者，檢察官應聲請法院裁
    定，令被告入勒戒處所觀察、勒戒，其期間不得逾 2月。觀
    察、勒戒後，檢察官依據勒戒處所之陳報，認受觀察、勒戒
    人無繼續施用毒品傾向者，應即釋放，並為不起訴之處分或
    不付審理之裁定；認受觀察、勒戒人有繼續施用毒品傾向者
    ，檢察官應聲請法院裁定令入戒治處所強制戒治，其期間為
    6 個月以上，至無繼續強制戒治之必要為止。但最長不得逾
    一年。依前項規定為觀察、勒戒或強制戒治執行完畢釋放後
    ，五年後再犯第10條之罪者，適用本條前二項之規定，同條
    例第 20條第1、2、3項分別定有明文。又毒品危害防制條例
    第 20條第1項關於觀察、勒戒之規定，係屬強制規定，除於
    毒品危害防制條例第 21條第1項所稱犯同條例第10條之罪者
    ，於犯罪未發覺前，自動向行政院衛生署指定之醫療機構請
    求治療，醫療機構免將請求治療者送法院或檢察機關之情形
    外，只要違反犯毒品危害防制條例第10條之規定者，檢察官
    即應向法院提出聲請裁定其入勒戒處所觀察、勒戒，並無任
    何例外之規定。
三、查抗告人即被告葉金釧基於施用第二級毒品甲基安非他命之
    犯意，於民國（下同）99年11月23日為警採尿時回溯96小時
    內之某時（不含為警查獲後），在臺灣地區某不詳處所、以
    不詳方式，施用第二級毒品甲基安非他命 1次，嗣於同日晚
    間6時50分許，在桃園縣桃園市○○路125號 2樓租屋處為警
    查獲，並扣得安非他命吸食器一組。被告雖否認上揭施用毒
    品犯行，惟其為警查獲後所採集之尿液，經送請臺灣檢驗科
    技股份有限公司先以 EIA酵素免疫分析法初步檢驗，繼以氣
    相層析質譜儀法（GC/MS） 確認檢驗結果，呈安非他命及甲
    基安非他命陽性反應，此有該公司99年8月9日濫用藥物檢驗
    報告1紙及尿液檢體對照表（尿液編號 M019）各乙紙在卷可
    稽。觀諸本件被告之尿液檢驗報告結果，其上已清楚顯示於
    被告採驗尿液中，關於「安非他命（AMP）」 部分，濃度為
    4479ng/ml，而「甲基安非他命（MAMP）」 部分，濃度則為
    15391ng/ml，經核俱與97年1月8日修正之濫用藥物尿液檢驗
    作業準則第18條所規定：「甲基安非他命陽性標準為甲基安
    非他命500ng/ml，且其代謝物安非他命之濃度在100ng/ml以
    上」相符，足見上開檢驗報告確具有相當程度之可信性，而
    得資為法院判定被告是否確有施用毒品之認定依據。另衡以
    施用甲基安非他命之代謝最先是去N-甲基（N-demethylatio
    n） 而形成安非他命，於施用甲基安非他命後，在正常尿液
    PH值情況下，24小時內，有43％服用劑量以甲基安非他命原
    態排出；另施用安非他命後24小時內，有30％以安非他命原
    態排出，20％經去氨基作用及氧化作用形成苯甲酸，2％經
    反應形成Norephedr ine。施用安非他命後，其尿液不致檢
    出甲基安非他命陽性反應，而施用甲基安非他命後，其尿液
    可檢出甲基安非他命和其代謝物安非他命成分，亦有行政院
    衛生署管制藥品管理局93年11月2日管檢字第093001049 9號
    函可按。是尿液經檢驗出甲基安非他命陽性，係被告施用甲
    基安非他命後以甲基安非他命原態排出者；而檢驗出安非他
    命陽性部分，乃施用甲基安非他命、安非他命均可檢驗出安
    非他命陽性反應。準此，本件被告為警採集之尿液經檢驗結
    果，既呈甲基安非他命陽性反應，足認被告確係施用甲基安
    非他命無誤。再者，個人口服投與甲基安非他命後，其尿液
    中能否驗出安非他命陽性反應，乃與其投與方式、投與量、
    個人體質、採尿時間及檢測儀器之精密度等有關；一般而言
    ，約70﹪於口服投與後24小時內自尿中排出，約90﹪於96小
    時內將自尿中排出，從而吸食時間距採集尿液時間最長不會
    超過4日，亦有同局81年2月8日81藥檢壹字第1156號函可參
    ，茲被告送檢之尿液既先後歷經EIA酵素免疫分析法之初檢
    ，以及GC/MS氣相層析質譜儀法之覆驗，結果均呈現甲基安
    非他命陽性反應，顯見被告確有在為警採尿前96小時內（不
    含為警查獲至採尿時間）之某時施用毒品甲基安非他命甚明
    。被告空言辯稱係因服用利尿劑、安眠藥、感冒藥至尿液呈
    安非他命陽性反應云云，惟核與前揭以科學方法實驗所得之
    結果不符，況依被告之尿液檢驗報告顯示，其經驗出之「甲
    基安非他命（MAMP）」濃度高達15391ng/ml，顯徵被告確有
    於為警採尿前96小時內之某時施用毒品甲基安非他命。又被
    告係於99年11月23日經警採集尿液檢體送驗，而警方提供尿
    瓶2罐（尿液編號D99-0806）確係被告親自施用並封簽捺印
    等情，亦為被告所是認（見偵查卷第5頁），嗣於偵查中經
    檢察官詢以：「採尿過程有無意見？」，被告答以：「沒有
    。」，被告嗣空言爭執未同意接受採尿之檢驗，該檢驗鑑定
    結果非屬合法之取證方式云云，要係圖卸刑責之詞，亦無足
    採。另被告前雖曾於90年間，因施用毒品案件，經觀察、勒
    戒後，認有繼續施用毒品之傾向，經臺灣桃園地方法院90年
    度毒聲字第4544號裁定另入戒治處所施以強制戒治，復經臺
    灣桃園地方法院91年度毒聲字第707號裁定停止戒治、所餘
    戒治期間付保護管束，於91年11月6日強制戒治期滿執行完
    畢在案，有本院被告前案紀錄表在卷可按，惟被告於前此強
    制戒治執行完畢釋放後，五年後再犯本件上揭施用毒品罪行
    ，揆諸上開規定，仍應裁定另入勒戒處所施以觀察、勒戒。
    被告主張檢察官應即就該施用毒品之犯行向法院聲請簡易判
    決處刑或提起公訴云云，要非適法，自無足取。原審因而依
    檢察官之聲請諭知抗告人施用第二級毒品，應送勒戒處所觀
    察、勒戒，經核並無不合。抗告人所執抗告意旨，顯屬卸責
    之詞，委無可採，所執上揭抗告意旨，均無理由，應予駁回
    。
據上論斷，應依刑事訴訟法第412條，裁定如主文。
中    華    民    國   100    年    4     月    12    日
                  刑事第八庭審判長法  官   張傳栗
                                  法  官   劉嶽承
                                  法  官   黃斯偉
以上正本證明與原本無異。
不得再抗告。
                                  書記官   鄒賢英
中    華    民    國   100    年    4     月    13    日